【裁判字號】    96,訴,849
【裁判日期】    970925
【裁判案由】    退學
【裁判全文】
高雄高等行政法院裁定
                                       96年度訴字第849號
原      告  甲○○
被      告  國立中山大學
代  表  人  乙○○校長
訴訟代理人  丙○○
            戊○○
輔  佐  人  丁○○
上列當事人間退學事件，原告不服教育部中華民國96年8月8日台
訴字第0960120571Ａ號訴願決定，提起行政訴訟，本院裁定如下
：
    主  文
原告之訴駁回。
訴訟費用由原告負擔。
    理  由
一、有關被告民國95年10月26日中教字第0950003804號函部分：
    按「原告之訴，有左列各款情形之一者，行政法院應以裁定
    駁回之。．．．10、起訴不合程式或不備其他要件者。」行
    政訴訟法第107條第1項第10款定有明文。又訴願之提起，應
    自行政處分達到或公告期滿之次日起30日內為之；再訴願事
    件，提起訴願逾法定期間或未於訴願法第57條所定期間內補
    送訴願書者，應為不受理之決定，訴願法第14條第1項、第
    77條第2款亦有明文。查本件原告原係被告英語MBA碩士在職
    專班學生，於93年3月間以工作繁忙為由申請休學4學期，嗣
    經被告核定之休學期日屆至，被告乃以95年1月5日中（95）
    教發字第003號函請原告於94學年度第2學期註冊日前辦妥復
    學，惟原告屆期並未辦理復學，被告乃依該校學則第30條規
    定，以原告既未復學，亦未申請繼續休學，予以退學處分，
    並以95年10月26日中教字第0950003804號函通知原告，原告
    不服，提起申訴，遭評議申訴不受理；原告猶不甘服，提起
    訴願，經遭決定駁回；遂提起本件行政訴訟。惟查，原告係
    於96年1月18日收受被告申訴評議委員會評議書，有郵件收
    件回執附原處分卷可稽。原告遲至96年3月9日始向教育部提
    起訴願，期間並無因退學處分事件向被告或其他機關提起申
    訴或行政爭訟，為原告所不爭，並有訴願書在卷可按，則其
    訴願顯逾法定期間，訴願決定以實體決定予以駁回，理由雖
    有不同，惟結論尚無二致；原告復對之提起行政訴訟，顯非
    合法，應予駁回。
二、有關被告95年11月24日中教字第0950004237號函部分：
    按人民提起行政訴訟，須其爭訟有權利保護之必要，倘當事
    人無被侵害之權利或法律上利益，則無進行爭訟而為實質審
    查之實益，苟欠缺此要件，即不具備起訴要件。關於撤銷訴
    訟，依行政訴訟法第4條第1項規定，人民提起撤銷訴訟的前
    提要件之一，須有行政處分的存在，而所謂行政處分，依行
    政程序法第92條規定，係指行政機關就公法上具體事件所為
    之決定或其他公權力措施而對外發生法律效果之單方行政行
    為；乃行政機關所為單純事實之敘述（或事實通知）或理由
    之說明，既不因該項敘述或說明而生何法律上之效果者，即
    非行政機關就公法上具體事件所為之決定或其他公權力措施
    而對外發生法律效果之單方行政行為，自非行政處分，人民
    即不得對之提起行政爭訟（最高行政法院44年判字第18號、
    62年裁字第41號著有判例可參）。經查，原告所不服之被告
    95年11月24日中教字第0950004237號函，係原告陳情教育部
    有關被告英語MBA碩士在職專班事宜，經教育部函轉被告就
    有關陳情事項所為之函復，核屬觀念通知，並非就公法上具
    體事件所為之決定或其他公權力措施而對外發生法律效果之
    單方行政行為，自非行政處分至明。從而，訴願決定予以決
    定訴願不受理，並無不合；原告復對之提起行政訴訟，顯非
    合法，應予駁回。
三、至原告不服教育部96年2月14日台高字第0960901321號函部
    分，業經該部以96年5月18日台高(二)字第0960074885號函移
    送行政院審議，且該部分並非本件行政訴訟爭訟範圍，亦據
    原告陳明在卷（詳本院97年9月16日準備程序筆錄），併此
    敘明。
四、綜上所述，原告之訴因不合法經本院裁定駁回，則其請求被
    告給付新台幣2,487萬元，即失所附麗，應併予駁回。又原
    告之訴既因不合法予以裁定駁回，則其實體上之主張即無庸
    審究，亦此敘明。
五、爰依行政訴訟法第107條第1項第10款、第104條、民事訴訟
    法第95條、第78條，裁定如主文。
中    華    民    國    97    年    9    月    25    日
            高雄高等行政法院第二庭
                        審判長法官  江  幸  垠
                              法官  簡  慧  娟
                              法官  戴  見  草
以上正本係照原本作成。
如不服本裁定，應於裁定送達後10日內以書狀敘明理由，經本院
向最高行政法院提出抗告（須按對造人數附具繕本）。
中    華    民    國    97    年    9    月    25    日
                            書記官  李  昱


司法院資訊處製作；財團法人民間司法改革基金會備份。
